臺灣高等法院臺南分院刑事判決　　　 100年度上訴字第1161號
上　訴　人
即　被　告　王智隆
選任辯護人　王英傑律師
上列上訴人即被告因違反毒品危害防制條例案件，不服臺灣雲林
地方法院100年度訴字第371號中華民國100年8月25日第一審判決
（起訴案號：臺灣雲林地方法院檢察署100年度偵字第759號），
提起上訴，本院判決如下：
    主  文
上訴駁回。
    理  由
一、按依刑事訴訟法第350條、第361條、第362條、第367條規定
    ，不服地方法院之第一審判決，提起第二審上訴者，須提出
    上訴書狀，並應敘述「具體理由」，為上訴必備之程式。所
    稱具體理由，必係依據卷內既有訴訟資料或提出新事證，指
    摘或表明第一審判決有何採證、認事、用法或量刑等足以影
    響判決本旨之不當或違法，而構成應予撤銷之具體事由，始
    克相當；如未依上揭意旨指出具體事由，而僅泛言或單憑當
    事人自我說詞，指摘原判決採證認事違法、用法不當、判決
    不公、量刑過重等等，即屬未敘述具體理由，所提第二審上
    訴不合法律上之程式，得不經言詞辯論，由第二審法院予以
    判決駁回（最高法院98年度台上字第6531號刑事判決意旨參
    照）。
二、經查：
  (一)本件原審以上訴人即被告王智隆有如原判決事實欄一所示販
    賣第三級毒品愷他命之犯罪事實，業據被告王智隆於原審審
    理時坦承不諱（見原審卷第114頁正面、第115頁正面、第11
    7頁正面、第211頁背面）；核與證人鍾佑昌、宋建韓於警詢
    及偵訊、張芳賓於警詢時均證述曾分別於原判決事實欄一、
    (一)至(三)所載之時、地，向被告王智隆購買愷他命之情節大致
    相符（證人鍾佑昌之部分，見警卷第89頁正面至第91頁背面
    、第103 頁正面；偵卷第54頁背面至第55頁正面；證人張芳
    賓之部分，見警卷第98頁正面至第100頁正面、第103頁背面
    至第104頁正面；證人宋建韓之部分，見警卷第236頁背面；
    偵卷第185頁正面至第186頁正面）；復有被告王智隆與證人
    鍾佑昌、宋建韓所持用之前揭行動電話間之通訊監察譯文、
    證人鍾佑昌與證人張芳賓所持用之上開行動電話間之通訊監
    察譯文（即原判決附表三、(一)編號１至３）、原審法院99年
    聲監字第599號、99年聲監字第121號通訊監察書、證人宋建
    韓指認之彰化縣警察局指認犯罪嫌疑人紀錄表、被指認人照
    片一覽表各1份在卷可佐（見警卷第267 頁正面、第270頁正
    面至第272頁正面、第287頁正面至第291頁正面、第239頁正
    、背面）。且觀諸被告王智隆持用門號0000000000號行動電
    話與證人鍾佑昌、宋建韓之對話內容（即原判決附表三、(一)
    編號１、３之通訊監察譯文），不時使用暗語「拿3 把鑰匙
    給他」、「有事情要告訴你」，與日常人一般生活中與親朋
    好友間通話方式迥異，且聯繫內容簡短，在談妥交易數量、
    地點後，即結束通話，隱晦不易了解，確屬實務上常見為躲
    避查緝風險之毒品交易對話。且證人鍾佑昌、宋建韓與被告
    王智隆均坦承上開暗語係購買愷他命之代號，益徵上開通話
    之目的確係要交易毒品無疑，足見被告王智隆確實有於如事
    實欄一、(一)、(三)所示之時間聯繫交易第三級毒品愷他命之事
    實。佐以證人鍾佑昌、張芳賓經警方採尿送驗之結果，均呈
    現愷他命陽性反應，此有詮昕科技股份有限公司100 年04月
    29日報告編號00000000號、100年05月20日報告編號0000000
    0號濫用藥物尿液檢驗報告各1份、委託檢驗尿液代號與真實
    姓名對照認證單2紙在卷可查（見本院卷第51頁正面、第54
    頁正面；警卷第78頁正面、第102 頁正面），可見證人鍾佑
    昌、張芳賓均確有對外購買愷他命施用之需求，益徵證人鍾
    佑昌、張芳賓上開證詞可信度高。再稽之警自被告王智隆上
    開湳子路之住處內扣得其所有如附表四編號２所示之白色結
    晶1 包，送鑑之結果，亦證實含有愷他命（Ketamine）成分
    （驗餘淨重30.5567公克，驗前純質淨重18.3149公克），有
    行政院衛生署草屯療養院100年03月02日草療鑑字第1000200
    171號、100年04月01日草療鑑字第1000300069號鑑定書各1
    份附卷供參（見偵查卷第214 頁正面；本院卷第57頁正面）
    ；此外有如附表四編號１及３所示之被告王智隆所有供其聯
    繫購毒者交易毒品所用之皮爾卡登廠牌搭配門號0000000000
    號行動電話1支（含SIM卡1枚）、分裝袋1包扣案為憑，有彰
    化縣警察局搜索筆錄暨搜索扣押目錄表1 份在卷可考（見警
    卷第16頁正面至第18頁正面），認被告販賣第三級毒品三次
    犯行，罪證明確。因予適用毒品危害防制條例第4條第3項、
    第17條第2項、第19條第1項，刑法第11條前段、第51條第5
    款、第9款、第38條第1項第1款、第2款等規定論處。
  (二)原審判決並敘明：
  1.被告王智隆所為如原判決事實欄一、(一)至(三)所示三次販賣第
    三級毒品愷他命之犯行，係出於不同犯意所為，行為各自獨
    立，應予分論併罰（最高法院96年度第9 次刑庭會議決議97
    年度台上字第1933號、第1400號、第1060號、96年度台上字
    第7052號判決意旨參照）。
  2.被告王智隆對於原判決事實欄一、(一)至(三)所示之犯行，於檢
    察官偵訊時已就前開犯罪事實主要部分（即聯絡毒品買賣、
    交付毒品、收取價金）為肯定供述，依最高法院100 年度台
    上字第3878號、99年度台上字第7470號、100 年度台上字第
    1583號判決意旨，應屬已於偵查中自白。被告王智隆復於原
    審準備程序及審理時對於原判決事實欄一、(一)至(三)所示販賣
    第三級毒品犯行均自白犯罪（見原審卷第114頁正面至第115
    頁正面、第117頁正面、第211頁背面）。是被告王智隆就原
    判決事實欄一、(一)至(三)所示之犯行，均依毒品危害防制條例
    第17條第2項規定，減輕其刑。
  3.被告王智隆固於100年1 月7日警詢及偵訊時供出毒品來源為
    被告高振維（見警卷第6頁背面；偵查卷第209頁正面），惟
    員警已因證人黃瑞娸於99年12月06日之陳述，而有確切證據
    合理懷疑被告高振維係販賣毒品之人，有彰化縣警察局100
    年05月31日彰警刑字偵一第1000034234號函、臺灣雲林地方
    法院檢察署100年06月10日雲檢文孝100偵759字第16675號函
    各1 份在卷可參（見原審卷第159頁正面至第160頁正面）。
    故認被告王智隆為警查獲而供出被告高振維為其毒品來源之
    前，員警已知悉被告高振維為販賣毒品之人，並對被告高振
    維進行偵查作為，揆諸最高法院100 年度台上字第4145號、
    第1812號判決意旨，認無毒品危害防制條例第17條第1 項之
    規定減輕或免除其刑之適用。被告王智隆之辯護人請求適用
    毒品危害防制條例第17條第1 項規定減輕其刑（見原審卷第
    115頁背面），自無可採。
  4.被告王智隆捨正途不就，竟圖藉販賣毒品愷他命之途徑，以
    獲取不法所得，於本案販賣毒品次數有三次，且為警查獲當
    時扣得如原判決附表四編號２所示純質淨重高達18.3149 公
    克之愷他命，可見其並非偶一販賣毒品之人，雖販賣毒品之
    對象、金額不多，惟仍對毒品流通氾濫有一定程度影響，且
    其為本案犯行當時為智識正常之人，對於毒品交易為政府檢
    警機關嚴予取締之犯罪，法律並就此懸有重典處罰，當知之
    甚稔，猶為本案販賣第三級毒品之犯行，實屬不該，其犯罪
    當時亦無特殊之原因與環境，且其各次販毒行為，均業依毒
    品危害防制條例第17條第2 項之規定，減輕其刑，最低刑可
    判處有期徒刑2年6月，如此被告王智隆所犯上開各罪，難認
    有何仍嫌過重、顯可憫恕、不符比例及縱使量處法定最低刑
    度之刑仍嫌過重之情形，客觀上尚不足以引起一般同情，被
    告王智隆上開各罪自均無依刑法第59條規定酌減其刑之適用
    。辯護人為被告王智隆請求適用刑法第59條規定減輕其刑，
    難認可採。
  (三)原審判決並審酌及敘明量刑、沒收之情形：
  1.被告王智隆前未有前案紀錄，有臺灣高等法院被告前案紀錄
    表1 份附卷可佐，素行尚稱良好；被告王智隆正值青年，四
    肢健全，不思以正當管道工作賺取金錢，竟為圖賺取不法所
    得，而販賣第三級毒品，以戕害國人身心健康之犯罪方式牟
    利，增加毒品在社會流通之危險性，對於國民健康及社會秩
    序已生危害，併慮被告王智隆於本案販售毒品次數三次、對
    象人數三人、各次販賣毒品數量及所得利益非鉅，販賣所得
    合計2300元，其所販賣之數量尚屬小額零星販賣，且向被告
    王智隆購買毒品之人，本身已沾染愷他命惡習，非是被告誘
    使該些購毒者染上毒癮惡習，其犯行尚與販賣毒品之數量動
    輒達數公斤以上之長期販賣大毒梟迥然不同，危害社會之程
    度、行為惡性亦有差別，再參酌被告王智隆除於偵查及原審
    審理中自白犯行外，並於警詢、偵訊時供出毒品來源為同案
    被告高振維，雖此不符合毒品危害防制條例第17條第1 項之
    規定，已如前述，然其之供出仍協助檢警得以迅速釐清毒品
    交易脈絡，可見其犯後甚表悔意，犯後態度良好；暨被告王
    智隆自陳父母親均已過世，家中僅剩年邁之祖父母，在麥寮
    六輕工作之生活狀況、學歷高職畢業之智識程度（見原審卷
    第219 頁背面）等一切情狀，就被告王智隆所犯三次販賣第
    三級犯行部分，分別量處如原判決附表一編號一至三主文欄
    所示之刑。
  2.復就定執行刑部分，考量被告王智隆為78年次，現年21歲，
    犯本案後，其人生黃金時期有部分注定要在獄中度過。如從
    重定渠等應執行刑，效用可能隨著長期刑之執行，等比例地
    大幅下跌，效用不高，可能徒留讓被告王智隆得到報應、實
    踐虛幻的正義，有害渠等回歸社會，並增加國家財政無益負
    擔，對社會的警示、教化亦無功用，可見此種刑之量定對被
    告王智隆及社會均未有益處，故審酌被告王智隆人格特質及
    復歸社會之可能，且參諸刑法第51條第5 款原係採限制加重
    原則，而非累加原則之意旨，爰就被告王智隆部分，定應執
    行有期徒刑2 年10月，以期兼顧被告王智隆之警示及更生。
    另公訴人雖對被告王智隆具體求處應執行有期徒刑4年2月，
    惟原審審酌上情，認量處前開應執行刑為適當，公訴人之求
    刑，核屬過重。至辯護人雖為被告王智隆辯護請求為緩刑之
    宣告，惟原審所量處應執行有期徒刑2年10月，並非2年以下
    有期徒刑、拘役或罰金，與刑法第74條第1 項宣告緩刑之規
    定不符，依法無從給予緩刑之宣告，併此敘明。
  3.關於沒收部分：
  (1)本件扣案之如原判決附表四編號１所示之行動電話1 支（含
    SIM卡1枚），乃供被告王智隆為上開事實欄一、(一)至(三)所示
    之販賣毒品愷他命犯罪所用，且為被告王智隆所有，業經被
    告王智隆於原審審理時供述至明（見原審卷第114 頁正面）
    ，應依毒品危害防制條例第19條第1 項規定，分別於被告王
    智隆原判決事實欄一、(一)至(三)所示之販賣第三級毒品罪項下
    宣告沒收（詳如原判決附表一編號一至三所示）。
  (2)被告王智隆於原判決附表一編號一至三所示販賣第三級毒品
    愷他命所收取之款項，雖均未扣案，然仍應依毒品危害防制
    條例第19條第1 項規定，均於被告王智隆所犯各該罪項下分
    別沒收之，如全部或一部不能沒收時，以其財產抵償之（詳
    如原判決附表一編號一至三所示）。
  (3)再自被告王智隆上開湳子路住處所扣得之原判決附表四編號
    ３所示之分裝袋1 包，係被告王智隆所有，且係預備供被告
    王智隆分裝、包裝販賣之第三級毒品愷他命之用，業據被告
    王智隆於本院審理時供述明確（見原審卷第115 頁正面），
    而毒品危害防制條例第19條未規定沒收「預備」供被告犯罪
    所用之物，故爰均依刑法第38條第1項第2款規定，於被告王
    智隆上開各次販賣第三級毒品愷他命罪項下宣告沒收之（詳
    如原判決附表一編號一至三所示）。
  (四)本院經核原審判決認事用法，俱無不合，並已說明審酌科刑
    之理由，且未逾越法定刑度，又未濫用自由裁量之權限，刑
    度亦屬妥適，核無不當或違法之情形。
三、本件被告上訴意旨雖以：被告王智隆所犯如原審判決犯罪事
    實一(一)至(三)所示犯行，於偵審均自白，甚表悔意，犯後態度
    良好，被告於為本件犯行前，並無前案紀錄，素行良好，本
    件犯罪時年僅20歲，智識淺薄，本案販賣愷他命次數僅有三
    次，所得價金合計僅2300元，顯屬小額零星販賣，數量及所
    得利益均微，惡性及犯罪情節核與大量獲長期販毒之所謂「
    大盤」、「小盤」毒販迥然不同，犯罪情節顯然較輕，且本
    案向被告王智隆購買毒品之人，本身已沾染愷他命惡習，非
    是被告誘使該些購毒者染上毒癮惡習，較諸大量販賣毒品與
    不特定多數人施用、藉以牟取暴利之情並不相同，危害社會
    之程度、行為惡性亦有差別，另被告王智隆除於偵查及原審
    法院自白犯行外，並於警詢、偵訊時供出毒品來源為同案被
    告高振維，雖不符合毒品危害防制條例第17條第1 項之規定
    ，然仍可信被告王智隆已盡全力供出上手，而協助檢警得以
    迅速釐清毒品交易脈絡，可見其犯後甚表悔意。凡此，足認
    被告王智隆本件犯罪情狀在客觀上並非重大不赦，足以引起
    一般同情，尚非無可憫恕，核其犯罪情節，誠屬法重情輕。
    被告王智隆就所犯販賣第三級毒品罪部分，雖依毒品危害防
    制條例第17條第2 項之規定，其法定最低刑度得減至2年6月
    有期徒刑，但依被告王智隆上開犯罪情狀，仍嫌過重，有失
    嚴苛，難謂符合罪刑相當性及比例原則，有傷一般國民對法
    律之情感。兼衡被告王智隆之父母親均已過世，家中僅剩年
    邁之祖父母，且被告在雲林縣麥寮六輕亦有正當工作，請求
    就被告王智隆所犯本件販賣第三級毒品愷他命之犯行，改判
    合併定應執行刑有期徒刑1年6月云云。
四、惟查：
  (一)按量刑的輕重，屬事實審法院得依職權自由裁量之事項，苟
    已斟酌刑法第57條各款所列情狀而未逾越法定刑度，不得遽
    指為違法，且在同一犯罪事實與情節，如別無其他加重或減
    輕之原因，下級審量定之刑，亦無過重或失輕之不當情形，
    則上級審法院對下級審法院之職權行使，原則上應予尊重。
    另按適用刑法第59條酌量減輕其刑時，固未排除第57條所列
    舉10款事由之審酌，惟其程度應達於確可憫恕，始可予以酌
    減（最高法院70年度第六次刑事庭會議決議意旨參照）。又
    刑法第59條規定犯罪之情狀可憫恕者，得酌量減輕其刑，其
    所謂「犯罪之情狀」，與同法第57條規定科刑時應審酌之一
    切情狀，並非有截然不同之領域，於裁判上酌減其刑時，應
    就犯罪一切情狀（包括第57條所列舉之10款事項），予以全
    盤考量，審酌其犯罪有無可憫恕之事由（即有無特殊之原因
    與環境，在客觀上足以引起一般同情，以及宣告法定低度刑
    ，是否猶嫌過重等等），以為判斷（最高法院95年度台上字
    第6157號判決意旨參照）。又刑法第59條之酌量減輕其刑，
    以宣告法定最低度之刑猶嫌過重者，始得為之；如別有法定
    減輕之事由，必依法律之規定減輕其刑後，仍屬情輕法重，
    犯罪之情狀顯可憫恕時，始得適用（最高法院99年度台上字
    第1522號判決意旨參照）。
  (二)查本件原判決認定上訴人即被告有原判決事實欄所載之犯行
    ，業已敘明所憑證據及認定之理由，經核並無違反經驗法則
    及論理法則。且原判決業因被告於偵審中自白，而適用毒品
    危害防制條例第17條第2 項規定減輕其刑。復就被告上訴意
    旨陳述有關：「被告犯後於偵審自白之犯後態度」、「被告
    無前案紀錄之素行」、「被告年僅20歲正值青年」、「本案
    販賣愷他命次數僅有三次，所得價金合計僅2300元，顯屬小
    額零星販賣」、「本案向被告王智隆購買毒品之人，本身已
    沾染愷他命惡習，非是被告誘使該些購毒者染上毒癮惡習，
    其犯行尚與大量販賣毒品之大毒梟迥然不同，危害社會之程
    度、行為惡性亦有差別」、「被告除於偵查及原審法院自白
    犯行外，並於警詢、偵訊時供出毒品來源為同案被告高振維
    ，雖不符合毒品危害防制條例第17條第1 項之規定，然仍可
    信被告王智隆已盡全力供出上手，而協助檢警得以迅速釐清
    毒品交易脈絡，可見其犯後甚表悔意」、「被告王智隆之父
    母親均已過世，家中僅剩年邁之祖父母，且被告在雲林縣麥
    寮六輕工作」等情狀，均已詳予審酌而量處前開之刑（詳見
    原審判決書第19頁倒數第6行至第20頁倒數第8行）。原審判
    決並已敘明被告犯罪情節與所量之刑，並無顯屬過重可堪憫
    恕之情形，即無情輕法重之情，而認無適用刑法第59條規定
    之餘地，已如前述（詳見原審判決書第18頁第2 至18行）。
    被告上訴仍執前開事由，認被告犯罪情狀足以引起一般同情
    ，非無可憫恕，法重情輕，而指摘原審未予適用刑法第59條
    減刑，有違罪刑相當性及比例原則，有傷一般國民法律情感
    云云，實非具體有理。
五、綜上所述，上訴人即被告僅以前詞，針對原審法院刑罰裁量
    權行使範疇及對刑法第59條規定適用之誤解，而指摘原審判
    決量刑過重，請求本院撤銷原判決，依刑法第59條規定再減
    輕被告之刑云云，而未確實依據卷內既有訴訟資料或提出新
    事證，具體指摘或表明第一審判決有何認事採證不當或違法
    之事由，或明確指出原審所為證據證明力之判斷、推論如何
    違背經驗、論理法則，或彼先前之自白有何違反任意性之規
    定。揆諸前開說明，本件上訴理由，自難謂係具體理由。是
    被告上訴顯不合法律上之程式，爰依刑事訴訟法第367 條前
    段之規定駁回上訴，並不經言詞辯論為之。
六、依刑事訴訟法第367條前段、第372條，判決如主文。
中    華    民    國   100    年    11    月    30    日
                  刑事第六庭    審判長法  官  董武全
                                      法  官  孫玉文
                                      法  官  賴純慧
以上正本證明與原本無異。
如不服本判決應於收受送達後10日內向本院提出上訴書狀，其未
敘述上訴理由者，並得於提起上訴後10日內向本院補提理由書（
均須按他造當事人之人數附繕本）「切勿逕送上級法院」。
                                      書記官  翁心欣
中    華    民    國   100    年    11    月    30    日